最高法院刑事判決　　　　　　　　　 111年度台上字第2021號
上　訴　人　徐子媗



上列上訴人因加重詐欺案件，不服臺灣高等法院臺中分院中華民
國110年12月22日第二審判決（110年度金上訴字第1712、1716號
，起訴案號：臺灣臺中地方檢察署109年度偵字第 29055、31046
、32541號），提起上訴，本院判決如下：
    主  文
上訴駁回。
    理  由
一、按刑事訴訟法第377 條規定，上訴於第三審法院，非以判決
    違背法令為理由，不得為之。是提起第三審上訴，應以原判
    決違背法令為理由，係屬法定要件。如果上訴理由書狀並非
    依據卷內訴訟資料，具體指摘原判決不適用何種法則或如何
    適用不當，或所指摘原判決違法情事，顯與法律規定得為第
    三審上訴理由之違法情形不相適合時，均應認其上訴為違背
    法律上之程式，予以駁回。本件原判決綜合全案證據資料，
    本於事實審法院之推理作用，認定上訴人徐子媗有如其事實
    欄一所載參與臉書通訊軟體暱稱「鄭昱媛」、LINE通訊軟體
    暱稱「黃貫中」及微信通訊軟體暱稱「徐智偉」等真實姓名
    不詳之成年人所屬以實施詐術為手段所組成具有持續性及牟
    利性之有結構性詐欺集團犯罪組織，並擔任向「車手」收取
    詐騙被害人所得贓款再轉交該詐欺集團其他成員之「收水」
    工作，而有如其附表一編號1 所載三人以上共同詐欺取財（
    下稱加重詐欺取財）及一般洗錢之犯行，因而撤銷第一審科
    刑之判決，改判仍依想像競合犯關係從一重論處上訴人以共
    同加重詐欺取財罪刑，量處有期徒刑1年1月，已詳述其所憑
    證據及認定之理由（上訴人於第一、二審均坦承本件全部犯
    行不諱）。核其所為之論斷，俱有卷內資料可資覆按，從形
    式上觀察，原判決關於上訴人部分並無足以影響其判決結果
    之違法情形存在。
二、上訴人上訴意旨略以：伊係因經濟狀況不佳，一時失慮而為
    本件犯行，雖有不當，然伊於審理時已坦承本件被訴犯行不
    諱，並已與被害人達成民事賠償和解，且伊在本案之前並無
    刑事前科紀錄，素行良好。原審於量刑時，未審酌上情，對
    伊所犯仍量處有期徒刑1年1月，相較對原審同案被告劉安芹
    所犯數罪所定應執行刑之刑度（即有期徒刑1年4月），實屬
    過重，顯有不當。又原判決於量刑時並未斟酌伊為家中經濟
    支柱，尚有子女及年邁雙親須由伊扶養，倘若令伊入監服刑
    ，將使伊家中頓失經濟來源，並造成伊無法依和解內容履行
    賠償應支付予被害人款項之情形。又原判決並未詳細說明伊
    是否有以暫不執行徒刑為適當之情狀，僅以伊參與同一詐欺
    集團後所為多次加重詐欺取財行為，經不同地方檢察署檢察
    官先後偵查起訴，發生分由不同法院審理之情形，遽認伊請
    求諭知緩刑一節為不可採，同有違誤云云。
三、惟按刑罰之裁量，屬事實審法院之職權，倘其所量之刑並未
    逾越法定刑範圍，復無違反比例、公平及罪刑相當原則者，
    自不得任意指為違法。又緩刑機制，係著眼於特殊預防需求
    之個別化處遇，同屬刑罰裁量之一環，亦屬事實審法院在個
    案符合法定要件情形下得以自由裁量之權限，縱法院裁量結
    果未宣告緩刑，亦不能任意指為違法。本件原判決綜合調查
    證據所得及全案辯論意旨，於審酌量刑時，以上訴人之責任
    為基礎，依刑法第57條各款所列事項，考量上訴人參與詐欺
    集團犯罪組織向被害人詐取財物，已危害社會金融秩序，並
    造成被害人財物受損，然事後已與被害人達成民事賠償和解
    ，並兼衡其智識程度、家庭經濟狀況及犯後坦承犯行態度尚
    佳等一切情狀，就上訴人本件所犯共同加重詐欺取財罪（法
    定本刑為1年以上7年以下有期徒刑，得併科新臺幣 1百萬元
    罰金），量處有期徒刑1年1月之低度刑期，並敘明上訴人雖
    與被害人達成民事賠償和解，然其另犯加重詐欺取財罪，業
    經原審法院及臺灣高雄地方法院分別予以論罪科刑，因認本
    件尚不宜對上訴人諭知緩刑，已詳述其審酌情形及論斷之理
    由（見原判決第14頁第7 行至第15頁第15行、第16頁第10至
    14行），核其所為之裁量論斷，既未逾越法定刑範圍，亦無
    違反公平、比例及罪刑相當原則，或有明顯裁量權濫用之情
    形，自不得任意指為違法。況是否諭知緩刑，本屬法院自由
    裁量之職權，原審審酌上訴人相關情狀結果，縱未諭知緩刑
    ，亦無違法可言。本件上訴意旨並非依據卷內資料具體指摘
    原判決究有如何不適用法則或適用不當之情形，徒執陳詞就
    原審量刑職權之適法行使，漫事爭辯，顯不足據以辨認原判
    決已具備違背法令之形式。揆之首揭說明，其上訴違背法律
    上之程式，應予駁回。
據上論結，應依刑事訴訟法第395 條前段，判決如主文。
中    華    民    國   111    年    4     月    7     日
                  刑事第一庭審判長法  官  郭  毓  洲  
                                  法  官  林  英  志  
                                  法  官  周  盈  文  
                                  法  官  蔡  憲  德  
                                  法  官  林  靜  芬  
本件正本證明與原本無異
                                  書記官
中    華    民    國   111    年    4     月    11    日